---
title: "Census z wykorzystaniem aplikacji do rozpoznawania glosow ptakow"
author: "M. Witkowska"
date: "2024-11-12"
output: html_document
  
---


```{r include=FALSE}
library(tidyverse)
library(readxl)
library(gridExtra)
library(factoextra)


# wczytaj plik
cens <- read_excel('C:/Users/MartaWitkowska/OneDrive - University of Gdansk/Dydaktyka/Ekologia zwierząt/Animal-Ecology-Lab/Census_MainDB.xlsx')


```

### Przygotowanie danych do analizy

Zliczenie gatunkow dla kazdego punktu

```{r message=FALSE, warning=FALSE}

n_gat <- cens %>% 
  group_by(GRUPA, PUNKT) %>% 
  summarise(N_GAT=n(),
            AUTA = median(AUTA),
            PIESI = median(PIESI),
            BUD = median(BUD),
            DRZEW = median(DRZEW),
            WODA = median(WODA))

n_gat <- as.data.frame(n_gat)

```

Przygotowanie danych do samej PCA - wyselekcjonowanie kolumn zawierajacych zmienne środowiskowe

```{r}

# przygotowanie danych do PCA, tylko ze zmiennych środowiskowych

db_pca <- n_gat %>% select(!GRUPA & !PUNKT & !N_GAT)


```

### Analiza PCA

Obliczenie wartosci PCA

```{r}
# obliczenie PCA

wyniki.pca <- prcomp(db_pca, scale = T)

```


Wizualizacja 

```{r}
# biplot

fviz_pca_var(wyniki.pca,
             col.var = "contrib", # Color by contributions to the PC
             gradient.cols = c("#00AFBB", "#E7B800", "#FC4E07"),
             repel = TRUE)

```

Wyliczenie wartosci PC1 obrazujacej gradient zurbanizowania dla kazdego punktu badawczego.

```{r}

# obliczenie wartosci PC dla kazdego punktu obserwacyjnego


kalk_pca <- predict(wyniki.pca, newdata = n_gat)

n_gat_pca <- bind_cols(n_gat, kalk_pca)

```


Wizualizacja zaleznosci bioroznorodnosci od gradientu zurbanizowania i poszczegolnych zmiennych srodowiskowych

```{r message=FALSE, warning=FALSE, include=FALSE}

# zmiany bioroznorodnosci w zaleznosci od cech srodowiska zurbanizowanego

p1 <- n_gat_pca %>% 
  ggplot(aes(y = N_GAT, x = -PC1)) + 
  geom_point() +
  geom_smooth(method = 'lm') +
  theme_classic()


p2 <- n_gat_pca %>% 
  ggplot(aes(y = N_GAT, x = AUTA)) + 
  geom_point() +
  geom_smooth(method = 'lm') +
  theme_classic()

p3 <- n_gat_pca %>% 
  ggplot(aes(y = N_GAT, x = PIESI)) + 
  geom_point() +
  geom_smooth(method = 'lm') +
  theme_classic()

p4 <- n_gat_pca %>% 
  ggplot(aes(y = N_GAT, x = DRZEW)) + 
  geom_point() +
  geom_smooth(method = 'lm') +
  theme_classic()


p5 <- n_gat_pca %>% 
  ggplot(aes(y = N_GAT, x = WODA)) + 
  geom_point() +
  geom_smooth(method = 'lm') +
  theme_classic()

p6 <- n_gat_pca %>% 
  ggplot(aes(y = N_GAT, x = BUD)) + 
  geom_point() +
  geom_smooth(method = 'lm') +
  theme_classic()


p_s <- grid.arrange(p2, p3, p4, p5, p6, ncol = 3)


```



```{r message=FALSE, warning=FALSE}

grid.arrange(p1, p_s, ncol = 2)


```

Korelacja Spearmana dla kazdego porownania

```{r message=FALSE, warning=FALSE}

# korelacja miedzy N_GAT a PC1

cor.test(n_gat_pca$N_GAT, n_gat_pca$PC1, method = 'spearman')

# korelacja miedzy N_GAT a AUTAMI

cor.test(n_gat_pca$N_GAT, n_gat_pca$AUTA, method = 'spearman')

# korelacja miedzy N_GAT a PIESZYMI

cor.test(n_gat_pca$N_GAT, n_gat_pca$PIESI, method = 'spearman')

# korelacja miedzy N_GAT a DRZEWAI

cor.test(n_gat_pca$N_GAT, n_gat_pca$DRZEW, method = 'spearman')

# korelacja miedzy N_GAT a WODA

cor.test(n_gat_pca$N_GAT, n_gat_pca$WODA, method = 'spearman')

# korelacja miedzy N_GAT a ZABUDOWA

cor.test(n_gat_pca$N_GAT, n_gat_pca$BUD, method = 'spearman')

```





